最高法院刑事判決　　　　　　九十六年度台上字第二六五二號
上　訴　人　甲○○（即吳珮妮）
上列上訴人因公共危險案件，不服台灣高等法院台中分院中華民
國九十三年十月十三日第二審判決（九十三年度交上訴字第一二
九三號，起訴案號：台灣台中地方法院檢察署九十二年度偵字第
一七０二七號），提起上訴，本院判決如下：
    主  文
上訴駁回。
    理  由
按刑事訴訟法第三百七十七條規定：上訴於第三審法院，非以判
決違背法令為理由，不得為之。是提起第三審上訴，應以原判決
違背法令為理由，係屬法定要件。且必須依據卷內資料為具體之
指摘，並足據以辨認原判決已具備違背法令之形式，始屬相當。
本件原判決依憑上訴人甲○○（原名吳珮妮，於民國九十二年四
月二日更名，並變更身分證統一編號）承認有於九十二年二月十
八日清晨四、五時許，駕駛牌照號碼Ｗ二─六三三七號自小客車
，搭載其夫何宣佑及子何承育，行經肇事現場，並因超速被測速
照相機拍照之事實。而依據卷內資料顯示警方所設置之路邊測速
照相機地點距事故現場僅有四百公尺遠，上訴人既自稱很少有超
速紀錄（見偵查卷第四十頁），為何於案發當天經過事故現場後
，卻以超過速限之八十二公里時速急馳？是否因肇事而想急速離
開現場，以逃避責任，已非無疑。且當天與上訴人同車之證人即
上訴人之夫何宣佑在九十二年二月二十四日初次應警局訊問時，
經訊以：「你九十二年二月十八日凌晨，有無駕駛該車（指Ｗ二
─六三三七號自小客車）行駛於潭子鄉○○路，由台中市往豐原
方向？」，答：「當日我未開車，也沒有經過該處」；「問：九
十二年二月十八日凌晨，該自小客車何人使用？」，答稱：「車
子在家裡，沒人開」等語，一再撇清事故當日有使用該車及經過
肇事現場之事實，是該證人試圖掩飾當日其妻有駕駛該車經過事
故現場，至為明顯。警方鑑識人員於九十二年五月一日偕同上訴
人、證人何宣佑至台中縣潭子鄉○○路○段四八六號金記汽車修
配廠對該Ｗ二─六三三七號自小客車實施勘驗，經警以 0-Tolid
ine 試劑檢驗，發現該車右側車體下方有多處檢出血跡反應，包
括右前車輪內規下方、右前車輪內規上方、右側底盤護定護板、
右側車門下方、右後保險桿，經採集組織棉棒及組織碎片檢體送
請內政部警政署刑事警察局鑑驗結果，證明前述組織ＤＮＡ與被
害人陳再發ＤＮＡ─ＳＴＲ型別相同，有勘查報告及鑑驗書各一
紙在卷可稽。另被害人確因車禍顱骨破裂休克死亡，亦經檢察官
督同檢驗員相驗屬實，製有相驗筆錄、相驗屍體證明書、驗斷書
等存卷可參，足證被害人之頭部確曾遭上訴人所駕前開自小客車
右前車輪輾壓，而致頭蓋骨破裂，血跡噴濺導致前開車體部位沾
染到被害人之血跡無疑。再據證人即現場處理警員黃俊仁所作職
務報告記載其於九十二年二月十八日約四時五十分許，巡邏經過
潭子鄉○○路○段三八四號前發現一男子橫臥於道路外側車道內
，台中市往豐原方向，面部朝下，身上有濃厚酒味，該男子頭顱
上方破裂、現場腦漿四溢，頭蓋骨碎片四散，範圍近六０ｍ×八
．六ｍ，已無生命跡象等情，又所拍攝現場照片及所製作之現場
圖顯示死者陳屍處在外側車道邊線邊緣，頭部破裂血跡往邊線方
向流，顯然被害人生前係因醉倒或其他不明原因臉部朝下趴在外
側車道近邊線處，遭往豐原方向行駛於外側車道之車輛右前輪輾
壓頭部致死。而上訴人所駕駛前開小客車右側車體下方有多處驗
出與被害人ＤＮＡ─ＳＴＲ型別相同之血跡反應，足見上訴人之
自小客車係行駛於外側車道靠邊線處，輾過被害人之頭顱，致血
液向上噴濺而沾染在右前車輪內規下方、右前車輪內規上方、右
側底盤護定護板、右側車門下方及右後保險桿等情。因認第一審
論處上訴人駕駛動力交通工具肇事，致人死亡而逃逸罪刑，為無
不合，予以維持，駁回上訴人及檢察官在第二審之上訴，已於理
由內詳細敘述其所憑之證據及認定之理由。並說明上訴人所辯：
當日我先生要我去載他，我凌晨二、三點駕駛該車，載兒子前往
台中市台中公園附近，載我先生到中華路夜市吃東西，吃完東西
後，由我先生開車，載我及兒子回家，而當車子開到軍功路後，
因先生說很累，就由我開車回家，途經豐興路時約四、五點，沒
有發現有撞到異物，平日很少有超速紀錄云云，何以不足採信，
亦已依據卷內資料詳予指駁、說明。從形式上觀察，並無違背法
令之情形存在。次查犯罪事實之認定及證據之取捨，乃事實審法
院之職權，且法院憑以認定犯罪事實之證據，並不以直接證據為
限，即綜合各種證據，本於推理作用，為其認定犯罪事實之基礎
，如不違背經驗法則與論理法則，即不得指為違法，而據為上訴
第三審之理由。原判決綜合各種證據，認定上訴人有上揭犯行，
與經驗法則或論理法則尚無違背，上訴意旨，徒憑己見，就原判
決已說明之事項或屬原審採證認事職權之適法行使，任意指摘有
採證違背經驗法則或論理法則，且仍為單純事實之爭執，難謂為
適法之第三審上訴理由。再上訴人駕車肇事，其過失行為與被害
人之死亡間，是否具有相當之因果關係，此為上訴人應否負過失
致人於死罪責之問題，與本件肇事逃逸罪之要件無關。上訴意旨
執此指摘原判決未就上揭因果關係於理由說明，自非上訴第三審
之合法理由。再按刑事訴訟法第三百七十九條第十款所稱應調查
之證據，係指與待證事實有重要關係，在客觀上認為應行調查者
而言。如在客觀上非認定事實及適用法律之證據，即無調查之必
要，自得不予調查。原判決已就被害人頭部遺留有一只紅色汽車
保險桿固定鈕，據警方勘查報告記載非原廠產品，故無法判斷是
否為上訴人之Ｗ二─六三三七號車所掉落，於理由詳加敘明，自
不能指為違法。上訴意旨執此指摘原審調查未盡，亦非合法之上
訴理由。依前揭說明，其上訴違背法律上之程式，應予駁回。
據上論結，應依刑事訴訟法第三百九十五條前段，判決如主文。
中　　華　　民　　國　九十六　年　　五　　月   十一   日
                      最高法院刑事第九庭
                          審判長法官  洪　清　江
                                法官  石　木　欽
                                法官  李　伯　道
                                法官  林　勤　純
                                法官  陳　晴　教
      本件正本證明與原本無異
                                      書  記  官
中　　華　　民　　國　九十六　年　　五　　月 　十八 　日
                                                H
